【裁判字號】    97,上易,210
【裁判日期】    970530
【裁判案由】    詐欺
【裁判全文】
臺灣高等法院高雄分院刑事判決         97年度上易字第210號
上  訴  人  臺灣高雄地方法院檢察署檢察官
被      告  甲○○
上列上訴人因被告詐欺案件，不服臺灣高雄地方法院95年度易字
第1871號中華民國96年12月31日第一審判決（起訴案號：臺灣高
雄地方法院檢察署95年度偵緝字第1668號），提起上訴，本院判
決如下：
    主  文
上訴駁回。
    理  由
一、公訴意旨略以：甲○○意圖為自己不法之所有，於民國93年
    8 月25日19時許，在高雄市三民區○○○路234 號，向告訴
    人乙○○佯稱自己將於高雄市左營區○○○路上某麵攤上班
    ，為求聯絡方便，商借行動電話乙支（含話卡），並保證代
    為支付每月基本電話費，告訴人不疑有他，遂將其所有內插
    有0000000000號門號話卡之行動電話乙支借予被告使用，詎
    被告竟基於意圖為自己不法利益之概括犯意，自93年8 月26
    日21時12分21秒起至同年9 月7 日23時56分0 秒止，連續以
    上開行動電話及門號撥打電話，使遠傳電信公司認係合法使
    用權人撥話通信而提供行動電話通信服務，致被告因此取得
    使用告訴人所有電信設備通信之財產上不法利益達新台幣（
    下同）20,539元。嗣遠傳電信公司人員發覺上開門號通話量
    異常，主動通知乙○○，乙○○始知受騙，經乙○○向遠傳
    電信公司辦理上開門號停話，因認被告甲○○涉犯刑法第33
    9 條第2 項之詐欺得利罪。
二、按犯罪事實應依證據認定之，無證據不得認定犯罪事實，刑
    事訴訟法第154 條第2 項定有明文。再按認定犯罪事實所憑
    之證據，雖不以直接證據為限，間接證據亦包括在內，然無
    論直接證據或間接證據，其為訴訟上之證明，須於通常一般
    之人均不致有所懷疑，而得確信其為真實之程度者，始得據
    為有罪之認定，倘其證明尚未達此一程度，而有合理之懷疑
    存在而無從使事實審法院得有罪之確信時，即應由法院為諭
    知被告無罪之判決，此觀最高法院76年台上字第4986號判例
    自明。
三、公訴人認被告涉有上開罪嫌，無非係以證人即告訴人乙○○
    之證言及遠傳電信公司帳單，為其論據。訊據被告甲○○（
    下稱被告）固坦認曾借告訴人之上開門號使用，然堅詞否認
    有何詐欺之犯行，辯稱：其當時與告訴人交換門號使用，各
    繳納對方門號之通話費，並無詐欺等語。
四、經查：
  (一)告訴人乙○○將上開行動電話門號借予甲○○使用乙節，業
    經告訴人指述歷歷，核與證人即被告養父張德明之證言相符
    。而被告使用該門號撥打電話達20,539元，固有遠傳電信公
    司電信費帳單在卷可稽。然被告係自願借用上開門號予被告
    ，始產生鉅額之電話費用，而告訴人既為成年人自當知悉借
    用行動電話予他人，必產生電話費用之負擔問題，亦即告訴
    人就電話費用之負擔應可慮及，自無陷於錯誤而交付之可能
    。再者，民事債務當事人間，若有未依債務本旨履行給付之
    情形，在一般社會經驗而言，原因非一；其因不可歸責之事
    由無法給付，或因合法得對抗他造主張抗辯而拒絕給付，甚
    至債之關係成立後，始行惡意遲延給付，皆有可能，非必出
    於自始無意給付之詐欺犯罪一端；故在別無積極證據之情形
    下，自難以被告單純債務不履行之狀態，推定被告自始即有
    不法所有之意圖而施用詐術。本件告訴人與被告當時雖已約
    定電話費及基本費由被告負擔，而被告卻未依約定清償上開
    電話費，固有惡意遲延給付之情事，惟此僅係事後債務不履
    行之問題，不得因此反推被告自始即有不法所有之意圖。至
    於被告先辯稱：電話遭人盜打，又稱身份遭人冒用，至法院
    審理中又稱：係與告訴人交換電話使用，所辯前後不一，確
    實不足採信，然被告並無自證無罪之義務，是其所辯縱有諸
    多可疑之處，但其犯罪仍應依積極證據認定之，如無積極證
    據可資證明之下，自難以被告事後債務不履行之狀態，反推
    定被告自始即有不法所有之意圖。
  (二)綜上所述，本件之證據不足證明被告確有詐欺之犯行；此外
    ，復查無其他證據足使本院形成被告曾為上開犯行之確信，
    揆諸首揭法條及判例意旨，自應為無罪之諭知。
五、原審因而以不能證明被告犯詐欺得利罪，而為被告無罪之諭
    知，核無違誤；檢察官上訴意旨，猶執前詞，指摘原判決不
    當，為無理由，應予駁回。
據上論斷，應依刑事訴訟法第368 條，判決如主文。
本案經檢察官王登榮到庭執行職務。
中    華    民    國    97    年    5     月    30    日
                  刑事第四庭    審判長法  官  蕭權閔
                                      法  官  陳吉雄
                                      法  官  吳進寶
以上正本證明與原本無異。
不得上訴。
中    華    民    國    97    年    5     月    30    日
                                      書記官  林佳蓉


司法院資訊處製作；財團法人民間司法改革基金會備份。
